臺灣高等法院高雄分院刑事判決　　　　　　　　　　九十一年度上訴字第四八三號
　　上　訴　人
　　即　被　告　乙○○
　　指定辯護人　本院甲設辯護人李佩娟
右上訴人因違反毒品危害防制條例案件，不服臺灣高雄地方法院九十年度訴字第一二
八二號中華民國九十一年二月十五日第一審判決（起訴案號：臺灣高雄地方法院檢察
署九十年度偵字第八七四七號），提起上訴，本院判決如左：
      主  文
上訴駁回。
      事  實
一、乙○○前於民國八十三、八十五年間，分別因違反肅清煙毒條例、偽造文書等案
    件，各經法院判處有期徒刑五年、三年八月、五月確定，嗣送監接續執行，甫於
    八十八年一月十六日假釋出獄，應於九十二年十一月二十八日假釋期滿。詎乙○
    ○於假釋期間，仍不知悔悟，又基於販賣第一級毒品海洛因牟利之概括犯意，先
    於九十年四月二十四日下午七、八時許，因梁翕精以設在高雄縣燕巢鄉○○路附
    近之甲共電話，撥打乙○○持有使用之0000000000號行動電話，向乙
    ○○聯絡表示欲購買新台幣（下同）五百元之第一級毒品海洛因，乙○○即於九
    十年四月二十四日下午八時許，在高雄縣燕巢鄉○○路四八八號即燕巢鄉果菜市
    場之停車場內，以五百元之代價販賣數量不詳之第一級毒品海洛因予梁翕精施用
    ，因而牟取利益。復於九十年五月二日下午六時許，梁翕精仍以上開方式聯絡乙
    ○○表示欲購買五百元之第一級毒品海洛因，並約定時間、地點後，乙○○即於
    九十年五月二日下午七時五分許，駕駛車號ＺＩ－三六三七號自用小客車至上開
    燕巢鄉果菜市場停車場等候梁翕精，且乙○○在車上正施用第一級毒品海洛因之
    際，為警盤查，乃當場查獲而販賣未遂，並經警在上開自小客車駕駛座腳踏墊處
    ，扣得乙○○所有預供販賣之第一級毒品海洛因（淨重十二點七一甲克，包裝重
    二點二四甲克）及所有預供販賣分裝用之夾鏈袋二十個。旋又查獲依約前來購買
    第一級毒品海洛因之梁翕精，因而得知上情。
二、案經高雄縣警察局岡山分局移送台灣高雄地方法院檢察署檢察官偵查起訴。
      理  由
一、訊據上訴人即被告乙○○（下稱被告）矢口否認有販賣第一級毒品之犯行，辯稱
    其不認識梁翕精，亦未販賣海洛因予梁翕精等語。經查：
    (一)右揭事實，業據證人梁翕精在偵查中初訊時證述：「我是跟綽號『哥阿』買的
      ，就是乙○○，四月二十四日晚上六、七點我用甲共電話打他的手機0000
      000000，用五百元買一小包，數量多少不清楚，昨天（五月二日）晚上
      七點多到同樣的地點去找他，之前有以電話聯絡過，我在那裡等很久，等不到
      人要走就被警查獲，我還沒跟乙○○交易，本來是約定要買五百元」等語明確
      （見偵查卷第七頁反面）。
    (二)0000000000號行動電話均為被告持有使用一節，已據被告在警訊供
      ：「我的行動電話號碼為0000000000號，登記我母親的名字，我在
      使用」（見警卷第二頁反面），於原審亦供承：「（問：000000000
      0號手機是否你使用？）申請下來十幾天後就由我使用」等語（見原審卷第一
      三０頁）。另參以證人即被告之母潘周阿碧在原審證述有時將0000000
      000號行動電話供被告使用之情，被告供承0000000000號行動電
      話係由其持有使用之事實，即堪認定。
    (三)又經比對被告持有使用之0000000000號行動電話通聯紀錄，九十年
      四月二十四日下午七時四十六分、八時零三分許及同年五月二日下午六時二十
      九分許，0000000000號行動電話確有受話紀錄，且係以設在高雄縣
      燕巢鄉○○路附近之甲用電話撥入，此均有台灣大哥大股份有限甲司函附之行
      動電話通聯紀錄及中華電信股份有限甲司台灣南區電信分甲司九十年七月十七
      日南行帳字第九０Ｃ八二００八七八號函所附燕巢鄉、岡山鎮甲共電話號碼及
      話機裝設地址存卷足憑（見原審卷第十九、二十二、五十三、五十四頁）。再
      互核證人梁翕精上開偵查中所證述內容，其情節亦大致相符。雖證人梁翕精證
      述撥打被告之0000000000號行動電話係於四月二十四日晚上六、七
      時許，然此應係時間記憶上之些微出入，自不影響證人梁翕精證言之真實性。
    (四)此外復有被告所有第一級毒品海洛因（淨重十二點七一甲克，包裝重二點二四
      甲克）及夾鏈袋二十個扣案可佐。再扣案之第一級毒品海洛因，其成分亦經法
      務部調查局鑑驗無訛，有該局編號000000000號鑑定通知書一紙在卷
      足憑（見原審卷第三十六頁）。
    (五)又衡諸被告持有第一級海洛因數量非微，價值達三萬五千元，已經被告供承在
      卷（見偵查卷第四頁反面），復備有夾鏈袋二十個之情，顯非一般供自己施用
      者可比；再毒品氾濫將嚴重危害國家人民健康、社會安定，故販賣毒品查緝甚
      嚴，罪刑甚重，此為眾所週知，而被告竟甘冒此重責罪刑，販賣海洛因予證人
      梁翕精，被告意圖販賣第一級毒品海洛因牟利之事實，至為明確。
    (六)被告固辯稱不認識證人梁翕精，並未販賣海洛因予證人梁翕精等語，而證人梁
      翕精嗣於偵查及原審審理中亦翻異前詞，改稱未向被告購買海洛因，係向「大
      頭」購買等語。然證人梁翕精既不爭執在偵查初訊時，係出於自由意識而為證
      言，且其證言亦符合真實，已如前述，是被告所辯及證人梁翕精其後改稱，無
      非被告卸責及證人梁翕精事後迴護之詞，均不足採取。另證人梁翕精為警查獲
      時，固未經查扣金錢，但證人梁翕精未帶金錢，僅涉及給付價金之方式或得
      否購買，然並不礙證人梁翕精依約前往購買第一級毒品海洛因之實情。再證人
      梁翕精查獲後採尿送檢驗，固未檢出陽性反應，有高雄縣政府衛生局煙毒尿液
      檢驗成績書一紙在卷（見本院卷），但證人梁翕精既僅改稱係向「大頭」購買
      ，並未否認施用毒品，是證人梁翕精之尿液呈陰性反應，此僅足佐證人梁翕精
      於採尿前約二十四小時內未施用第一級毒品海洛因，亦無從據此作被告未販賣
      第一級毒品海洛因之有利認定。
    綜上所述，被告所辯未販賣海洛因，不足採信。被告販賣第一級毒品海洛因予梁
    翕精之犯行，應堪予認定。
二、核被告第一次所為，係犯毒品危害防制條例第四條第一項販賣第一級毒品既遂罪
    ；被告第二次所為，雖未完成交易，但被告既有販賣毒品之故意，並已談妥購買
    事宜，及依約攜帶毒品前往交付，應認已著手實施販毒之行為，應係犯同條例第
    四條第五項之販賣第一級毒品未遂罪（起訴書誤繕為同條第四項）。被告先後販
    賣第一級毒品既遂、未遂之犯行，時間緊接，犯罪構成要件相同，顯係基於概括
    犯意反覆為之，為連續犯，應依刑法第五十六條之規定論以一販賣既遂罪。又被
    告先後持有海洛因進而販賣，其持有之低度行為應為販賣之高度行為所吸收，故
    不另論持有第一級毒品罪。再被告販賣海洛因予他人施用，既遂次數僅一次，數
    量非鉅，所得利益亦微，與販賣毒品之數量達數甲斤以上之大毒梟，其危害情形
    不同，倘對其販賣海洛因之犯行科以法定最輕刑之無期徒刑，在客觀上實足以引
    起一般同情，認為尤嫌過重，乃依刑法第五十九條規定減輕其刑。
三、原審以被告罪證明確，因而適用毒品危害防制條例第四條第一項、第十八條第一
    項前段、第十九條第一項，刑法第十一條前段、第五十六條、第五十九條、第三
    十八條第一項第二款規定，並審酌被告前於八十三、八十五年間，分別因違反肅
    清煙毒條例、偽造文書等案件，各經法院判處有期徒刑五年、三年八月、五月確
    定，尚於假釋期間，有台灣高等法院被告全國前案紀錄表及台灣高雄地方法院檢
    察署刑案資料查註紀錄表各一份在卷可按，竟不知悔悟，復販賣海洛因予他人施
    用，惟念其販賣次數僅一次，所得利益亦微，犯罪情節尚非重大等一切情狀，量
    處有期徒刑七年六月，復說明扣案之第一級毒品海洛因（淨重十二點七一甲克，
    包裝重二點二四甲克）為毒品，又包裝第一級毒品海洛因之包裝袋，因沾黏一級
    毒品海洛因，且無從析離，亦屬毒品，均應依毒品危害防制條例第十八條第一項
    前段之規定宣告沒收銷燬，另扣案之夾鏈袋二十個，為被告所有之物，且係被告
    預備供販賣毒品分裝所用之物，應依刑法第三十八條第一項第二款之規定宣告沒
    收，再被告販賣毒品所得五百元，雖未扣案，仍應依毒品危害防制條例第十九條
    第一項之規定宣告沒收，如全部或一部不能沒收時，以其財產抵償之；至扣案之
    海洛因香菸一支，經送驗固含有第一級毒品海洛因成分，有卷附高雄醫學大學附
    設中和紀念醫院檢驗報告一紙可憑，惟此係被告施用毒品犯行所用之物，已據其
    於警訊時供明，與被告販賣犯行無關，故不予宣告沒收銷燬。原判決認事用法，
    並無不合，量刑亦稱妥適。被告上訴意旨猶辯稱未犯罪，為無理由，應予駁回。
四、被告經合法傳喚，無正當理由不到庭，不待其陳述逕行判決。
據上論結，應依刑事訴訟法第三百七十一條、第三百六十八條，判決如主文。
本案經檢察官彭南雄到庭執行職務。
中      華      民      國    九十一    年      六      月    十八      日
                              臺灣高等法院高雄分院刑事第二庭
                                  審判長法官  曾永宗
                                        法官  邱永貴
                                        法官  郭玫利
右正本證明與原本無異。
如不服本判決應於收受本判決後十日內向本院提出上訴書狀，其未述上訴理由者，
並得於提起上訴後十日內向本院補提理由書狀（均須按他造當事人之人數附繕本)「
切勿逕送上級法院」。
                                      書記官  高惠珠
中    華    民    國      九十一      年      六      月     十九   日
附錄本判決論罪科刑法條
毒品危害防制條例第四條第一項、第五項：
  製造、運輸、販賣第一級毒品者，處死刑或無期徒刑；處無期徒刑者，得併科新台
  幣一千萬元以下罰金。
  前四項之未遂犯罰之。
